最高法院刑事判決　　　　　　　　　　　　　　　八十八年度台上字第五八八六號
　　上　訴　人　甲○○
　　　　　　　　乙○○
　　　　　　　　丙○○
右上訴人等因違反毒品危害防制條例案件，不服台灣高等法院中華民國八十八年八月
三日第二審判決（八十八年度上訴字第一四六一號，起訴案號：台灣桃園地方法院檢
察署八十七年度偵字第四○四六號），提起上訴，本院判決如左：
    主  文
原判決撤銷，發回台灣高等法院。
    理  由
本件原判決引用第一審判決書之記載，認定上訴人甲○○、丙○○、乙○○三人共同
基於意圖營利之犯意聯絡，由丙○○、乙○○二人先於民國八十七年三月二十九日凌
晨三時許，持微量之安非他命作為樣品，至劉玉芬（另行審結）位於桃園縣中壢市○
○路二三四之一號七樓居處兜售。俟雙方談妥價格、數量後，甲○○、丙○○、乙○
○三人再於同日上午十一時許，共同持安非他命三大包、五小包（驗後殘餘淨重共七
十一點八八四五公克）至劉玉芬上開居所，以新台幣（下同）十二萬元售予劉玉芬牟
利，劉玉芬並先交付現金十萬元予甲○○。嗣為警當場查獲，扣得上述安非他命、分
裝袋一綑、甲○○販賣安非他命所得現金十萬元等情。因而維持第一審論處上訴人甲
○○、丙○○、乙○○共同非法販賣化學合成麻醉藥品罪刑（劉、郭二人為累犯）部
分之判決，駁回渠三人在第二審之上訴。固非無見。
惟查，(一)、科刑之判決書，須將認定之犯罪事實詳記於事實欄，然後於理由內逐一說
明其憑以認定之證據，使事實與理由兩相一致，方為合法，倘事實欄已有及，而理
由內未加說明，是為理由不備；理由已加說明，而事實欄無此記載，則理由失其依據
，均足構成撤銷之原因。本件第一審判決書事實欄記載，上訴人等三人共同持安非他
命三大包、五小包前往劉玉芬之居所販賣予劉女，嗣經警當場查獲，並扣得上述安非
他命、分裝袋一綑、及甲○○販賣安非他命所得現金十萬元等情，並未認定「分裝袋
一綑」究係何人所有，亦未明該分裝袋與上訴人等販賣安非他命之事實有何關連，
則其理由逕認在劉玉芬居所查獲之分裝袋一綑係甲○○所有，為供犯罪所用之物，應
依法宣告沒收云云，自失所依據，尚嫌理由矛盾。原審未予糾正，仍予維持，並引用
其記載，同屬違誤。(二)、卷宗內之筆錄及其他文書可為證據者，應向被告宣讀或告以
要旨，使其有明白辯論之機會，刑事訴訟法第一百六十五條第一項定有明文。依第一
審八十八年三月八日審判筆錄記載，該法院於審理期日訊問上訴人等，提示共同被告
、上訴人之筆錄及搜索扣押證明筆錄等書證時，僅為「提示」而已，並未宣讀其內容
或告以要旨，自係應於審判期日調查之證據而未予調查之違法，其採為論罪之基礎，
判決當然違背法令。而原審未併予指正，亦屬可議。(三)、第一審及原審判決均認定上
訴人等基於「意圖營利」之犯意聯絡，共同販賣安非他命之予劉玉芬，惟均未論述如
何認定「意圖營利」所憑之證據及理由，即有理由不備之違法。(四)、原審引用第一審
判決書之記載，認定上訴人「甲○○、丙○○、乙○○三人再於同日上午十一時許，
共同持安非他命三大包、五小包至劉玉芬上開居所，以新台幣十二萬元售予劉玉芬牟
利，劉玉芬並先交付現金十萬元予甲○○。」嗣為警當場查獲等情，並未詳述上述安
非他命究竟已否交付予劉玉芬。而劉玉芬於警訊時亦稱，當時甲○○說一兩賣六萬元
已經很便宜，有二兩要賣十二萬元，但伊祇有十萬元，乃打電話要跟伊姐姐借錢，伊
先給甲○○十萬元，「但安非他命還沒交給我，要等二萬元拿到他才要給我。」等語
（見偵查卷第十五頁），證述上訴人等尚未交付安非他命，究否實情﹖此與法律之適
用有關。第一審及原審均未予釐清，致事實尚欠明白，本院無從為適用法律當否之判
斷。上訴人等上訴意旨，均指摘原判決不當，非無理由，應認有發回更審之原因。
據上論結，應依刑事訴訟法第三百九十七條、第四百零一條，判決如主文。
中      華      民      國    八十八    年      十      月    二十一    日
                              最高法院刑事第八庭
                                  審判長法官  吳  雄  銘
                                        法官  池  啟  明
                                        法官  石  木  欽
                                        法官  郭  毓  洲
                                        法官  吳  三  龍
      右正本證明與原本無異
                                              書  記  官
中      華      民      國    八十八    年      十      月    二十六    日
